臺灣高等法院高雄分院刑事判決　　　　96年度上訴字第1248號
上　訴　人
即　被　告　甲○○
　　　　　　　　　　（現羈押於臺灣高雄看守所）
選任辯護人　梁智豪律師
上列上訴人因違反毒品危害防制條例案件，不服臺灣高雄地方法
院95年度重訴字第106 號中華民國96年4 月30日第一審判決（起
訴案號：臺灣高雄地方法院檢察署95年度偵字第19392 號），提
起上訴，本院判決如下：
    主  文
上訴駁回。
    事  實
一、甲○○明知海洛因係毒品危害防制條例第2 條第2 項所列之
    第一級毒品，不得非法持有、販賣，竟意圖營利，基於販入
    第一級毒品海洛因再賣出牟利之意思，於民國95年7 月20日
    某時，在高雄市○○路與瑞源路附近某遊藝場，以新台幣（
    下同）38萬元之價格，向真實姓名年籍不詳綽號「阿凱」之
    成年男子販入海洛因5 包後，再行分裝伺機販售予不特定人
    牟利。嗣於同年7 月21日凌晨零時20分許，在高雄縣鳳山市
    鎮○街141 號旁，甲○○見有警察上前盤查，因身上持有毒
    品而逃逸，嗣於警察追捕過程中，有毒品海洛因及甲基安非
    他命自甲○○持有之化妝品盒內散落於地，而為警逮捕，並
    當場查扣第一級毒品海洛因計34包（合計淨重208.99公克，
    空包裝總重28.56 公克）、第二級毒品甲基安非他命2 包（
    重量分別為檢驗前0.1240公克、8.2734公克；檢驗後0.0754
    公克、8.2271公克），及其所有供藏置上開海洛因之化妝品
    盒1 個，供分裝毒品所用之空夾鏈袋4 大包（內有大小空夾
    鏈袋170 個）。
二、案經高雄縣政府警察局鳳山分局報請臺灣高雄地方法院檢察
    署檢察官偵察起訴。
    理  由
一、訊據上訴人即被告甲○○雖坦承因持有扣案之第一級毒品海
    洛因而為警查獲之事實，惟辯稱：查扣之毒品是海洛因、甲
    基安非他命是蔡天文假冒警察向陳百成黑吃黑而來，事後由
    蔡天文委託我將查扣之毒品交還給陳百成；我之前會承認扣
    案之海洛因係我販入，是因不想牽涉蔡天文等人云云。
二、經查：
  (一)被告95年7 月21日凌晨零時20分許，在高雄縣鳳山市鎮○街
    141 號旁，因行跡可疑，而遭警察盤查，被告見警察上前盤
    查，因身上持有毒品，旋即逃逸，嗣於警察追捕中，有毒品
    海洛因及甲基安非他命自甲○○持有之化妝品盒內散落於地
    ，而為警察逮捕，並當場查扣第一級毒品海洛因計34包、第
    二級毒品甲基安非他命2 包，及化妝品盒1 個，空夾鏈袋4
    大包（內有大小空夾鏈袋170 個）之事實，業據被告供承不
    諱，經核與證人即查獲警察盧英民於原審審理中所證述之情
    節相符（第一審卷第159 、160 頁），並有扣案之第一級毒
    品海洛因34包、第二級毒品甲基安非他命2 包、化妝品盒1
    個及空夾鏈袋4 大包可供佐證，上開事實堪予認定。扣案之
    第一級毒品海洛因34小包，經送法務部調查局鑑定結果，確
    為海洛因（合計淨重為208.99公克、空包裝總重為28.56 公
    克，純度29.24 ％），有法務部調查局95年8 月17日調科壹
    字第220023925 號鑑定通知書在卷可稽（偵查卷第49頁）。
  (三)被告於查獲後第一次警詢時陳稱：警方查獲之毒品均是我所
    有，是向一綽號「阿凱」男子購買，是自己要施用；我是在
    高雄市○○路與瑞源路遊藝場遇到他，我事先以10萬元向綽
    號「阿凱」之男子購買，尚欠新台幣28萬元，價金共38萬元
    等語（警卷第18、19頁）；嗣於同日偵訊時亦陳稱：查獲毒
    品是在中正路某遊藝場向「阿凱」買的，我先給他10萬元，
    還欠他28萬元，我是向他買5 大包，買回後再行分裝等語（
    偵查卷第16頁），及至同日檢察官聲請羈押，原審承辦法官
    訊問時仍為相同之供述（聲羈卷第4 至6 頁），始終供述其
    係向他人販入扣案之海洛因。
  (四)被告事後雖改以前揭情詞辯解，而證人劉俊宏、劉俊育於原
    審審理時雖一致證稱：曾於95年7 月中旬某日，與被告一同
    駕車至高雄縣鳳山市五甲某處鐵皮屋即楊三慶住處附近，親
    眼目睹蔡天文拿一包東西給被告，並據被告告知該包物品為
    海洛因，是要拿去給一位叫「百成」的人，並證述當時所看
    到之蔡天文並未受傷，以及蔡天文的傷，是被人打傷的等情
    （第一審卷第127 頁以下）；惟：
  1.關於證人蔡天文交付扣案之毒品海洛因之時間、地點，被告
    先則稱是於95年7 月19日下午16、17時許，在高雄縣鳳山市
    ○○○路「紫園汽車旅館」前取得（偵查卷第60頁）；復稱
    是於95年7 月19日晚上在高雄縣鳳山「紫園汽車旅館」216
    號房內交付（偵查卷第29頁）；嗣又改稱：查扣之海洛因是
    蔡天文黑吃黑來的，他在我7 月18日被查獲的前一天交給我
    的，要我拿去還另一位朋友叫「陳百成」（第一審卷第34頁
    ），及扣案之毒品是蔡天文在7 月13、14日在楊三慶家中拿
    給我云云（原審卷第197 頁），經核被告所稱蔡天文交付毒
    品之時間、地點前後均不一致，則被告所辯扣案之毒品是蔡
    天文所交付之情是否可信，已然存疑。
  2.又證人劉俊宏係證稱：蔡天文所交付給被告之海洛因，係一
    包，並以保鮮膜包住，包得很厚、很多層等語（第一審卷第
    129 頁）；證人劉俊育則證稱：當天蔡天文交付給被告的毒
    品是用夾鏈袋包著（第一審卷第135 頁）；及其外包裝是透
    明的，好像是夾鏈袋，是用一個袋子裝的一整包，沒有分裝
    等語（第一審卷第137 頁），衡情，如果其二人確有目睹蔡
    天文交付毒品給被告之事實，何以就毒品之外包裝所述會有
    明顯之歧異？佐以證人劉俊育、劉俊宏供承被告是伊等2 人
    任職之葬儀社老闆一情，堪認證人劉俊育、劉俊宏所為證言
    ，是附和被告之詞，殊不足採，自不足採為有利於被告之認
    定。
  3.又證人蔡天文、陳百成（已更名為陳柏成）均否認有被告所
    指之情事（第一審卷第154 至158 頁、第185 至186 頁）；
    至蔡天文雖確有受傷之事實，惟其已陳明係因車禍而受傷（
    第一審卷第155 頁），被告及其辯護人雖稱：依蔡天文之傷
    勢在眼部，應非車禍造成等語。惟經本院向高雄榮民總醫院
    函查依蔡天文所受之傷勢判斷，其傷勢是否可排除被人毆傷
    所致，該院則以：「病人（指蔡天文）於7 月16日因路倒被
    救護車送至本院，病人意識清楚，病人自訴車禍，詳細情形
    不肯多詳述，身體檢查為左眼窩處撕裂傷併眼球破製，眼科
    醫師當晚安排手術，從傷口看只知外力造成，原因不明」，
    有該院96年8 月28日函及所附病歷資料查詢表、急診診斷單
    、救護紀錄表等可參（本院卷第80至83頁），而由前開資料
    可見蔡天文於至醫院就診之初即供述係遭車禍而受傷，足見
    證人蔡天文所述應係真正而可採信。而證人劉俊宏、劉俊育
    所述蔡天文係遭人打傷之事，係由被告或他人告知，並非親
    眼目睹，業經其等陳明在卷（第一審卷第130 頁、第134 頁
    ），且與事實不符，自難採信。
  4.又被告有將扣案之海洛因加以分裝之事實，為其所承認（偵
    查卷第16頁、本院卷第120 頁），衡情，如果扣案之海洛因
    確係蔡天文交付予被告託其返還給陳百成，則被告何須加以
    分裝，益徵被告此部分所辯不足採信。
  (五)被告雖於第一次警詢及同日偵訊時雖辯稱：扣案之毒品是買
    來供自己施用云云。
  1.被告已陳明其每日約施用海洛因3 至4 次，每次約0.1 公克
    （警卷第18頁），或稱：每天施用1 公克（偵查卷第16頁）
    ，而扣案之海洛因之淨重為208.99公克，已如前述，可供被
    告施用長達522 天左右（208.99÷0.4） ，最少也有208 天
    ，顯見其可供施用之期間甚長，如果僅供自己施用，何須一
    次販入如此大量之海洛因。
  2.觀之卷附扣押物品清冊所載34包海洛因之毛重分別有0.4 公
    克、0.6 公克、0.7 公克、0.8 公克、0.9 公克、1.0 公克
    、1.2 公克、1.3 公克、1.4 公克、1.5 公克、1.6 公克、
    3.8 公克、3.9 公克、4.2 公克、8.3 公克、11.6公克、38
    公克、42.4公克、42.5公克、47.3公克等不同重量，苟被告
    係供自己施用，應妥為密封存放，以防受潮變質，何須大費
    周章予以分裝，並隨身攜帶？
  3.被告又以其所持有之海洛因數量甚多，不可能以38萬元購得
    ，足見被告在警詢及偵查中所為之自白與事實不符等語。而
    經本院向法務部調查局查詢結果，依其所提供之95年下半年
    國內海洛因買賣平均價格表（本院卷第78至79頁），經換算
    結果，其大、中、小盤價格與被告所述之價格，雖確有相當
    差距，惟該函同時敘明該局並未對個案之毒品買賣價格作調
    查，所製作之價格表並非單一案件之價格；且因毒品買賣為
    非公開性，其買賣價格會隨買賣雙方之關係、數量、純度及
    供需等因素而變動；本院審酌被告於販入本件海洛因後有將
    葡萄糖摻入其內，此業經被告陳明在卷（偵聲738 號卷第5
    頁），且本件之海洛因純度甚低（純度29.24 ％），足徵被
    告此部分自白應與事實相符，則扣案之海洛因重量，並非被
    告最初販入之重量；再者，被告既能以欠款方式向「阿凱」
    購得海洛因，所欠款項又不在少數，足見其與「阿凱」間確
    有相當程度之交情存在，則其以較為便宜之價格，向「阿凱
    」購得本件海洛因並非不可能，自難據此認其自白與事實不
    符。
  (六)復佐以被告自承購買前述毒品，尚欠28萬元未付之語，足見
    被告資金拮据，不可能為無償轉讓他人吸用而購入前開毒品
    甚明。則被告購入前開毒品既非單純供己吸用，亦不可能無
    償轉讓他人。再者，被告於大量販入前述毒品海洛因後即將
    之分裝，足見被告有於販入上開毒品後伺機販售他人意圖甚
    明。又海洛因係毒品，其販賣者因對國家社會危害甚大而應
    受重罰，為政府一再明令宣導，並為媒體所一再宣導，被告
    既受有大學畢業教育程度（警卷第16頁），為智識健全之人
    ，並有多次施用毒品前科，有臺灣高等法院被告前案紀錄表
    可參，對此自無不知之理；再者，海洛因物稀價昂，販賣者
    茍無利可圖，應無甘冒被供出來源或被檢警查緝法辦之危險
    ，而平價或低價販賣海洛因之理。足徵被告於購入前開毒品
    之初，即有以營利之意圖販入後再俟機出售，以賺取價差，
    至臻明確。
  (七)綜上所述，被告所辯係卸責之詞，不足採信，本件事證明確
    ，被告犯行可以認定。
三、論罪科刑部分：
  (一)查海洛因係毒品危害防制條例第2 條所稱之第一級毒品。又
    販賣毒品罪，並不以販入之後復行賣出為構成要件，只須以
    營利為目的，而將毒品買入者，有一於此，其犯罪即經完成
    （司法院院解字第4077號解釋、最高法院25年非字第123 號
    判例、最高法院83年台非字第184 判例參照）。被告意圖營
    利，於購入前開毒品海洛因後，雖尚未及時販出，惟依上開
    說明，仍應認被告成立販賣毒品罪。是核被告所為，係犯毒
    品危害防制條例第4 條第1 項之販賣第一級毒品罪。被告持
    有毒品海洛因之低度行為，應為販賣海洛因之高度行為所吸
    收，不另論罪。又被告僅販入上開毒品海洛因，尚未賣出即
    為警查獲，並未造成他人及社會實質損害，所販賣之毒品數
    量遠不及一般大盤商、中盤商之持有量，而被告所犯販賣第
    一級毒品罪，法定本刑為死刑、無期徒刑，本院認以其犯罪
    情狀，量處最輕本刑無期徒刑仍嫌過重，其犯罪情狀與法定
    刑度相較，客觀上可引起一般人之同情，而有可憫恕之處，
    爰就所犯販賣第一級毒品罪部分依刑法第59條之規定，減輕
    其刑。
  (二)原審因而適用毒品危害防制條例第4 條第1 項、第18條第1
    項、第19條第1 項，刑法第11條前段、第59條規定，並審酌
    被告欲藉販賣毒品牟利，所持有毒品海洛因數量不少，對社
    會之潛在危害非微，且犯後否認犯行，圖卸刑責，惟未及販
    出即被查獲等一切情狀，量處有期徒刑16年，及敘明扣案之
    第一級毒品海洛因計34包（合計淨重208.99公克，空包裝總
    重28.56 公克），應依毒品危害防制條例第18條第1 項之規
    定，宣告沒收銷燬之（其包裝袋因與其上毒品無從析離，應
    一併沒收銷燬）。另扣案之化妝品盒1 個，空夾鏈袋4 大包
    （內有大小空夾鏈袋170 個），均係被告所有，且供其藏置
    、分裝毒品所用之物，爰依毒品危害防制條例第19條第1 項
    之規定諭知沒收。至送驗耗損之毒品部分，因已滅失，故不
    為沒收銷燬之宣告。核其認事用法並無不合，量刑亦屬妥適
    ，被告上訴意旨仍執陳詞，為無理由，應予駁回。
四、被告施用毒品及販賣第二級毒品部分，均經原審判決確定，
    自不另論列，附此敘明。
據上論結，應依刑事訴訟法第368 條，判決如主文。
本案經檢察官陳建年到庭執行職務。
中　　華　　民　　國　　96　　年　　10　　月　　16　　日
                  刑事第三庭    審判長法  官　周賢銳
                                      法  官  趙文淵
                                      法  官  黃仁松
以上正本證明與原本無異。
如不服本判決應於收受本判決後10日內向本院提出上訴書狀，其
未敘述上訴理由者，並得於提起上訴後10日內向本院補提理由書
狀（均須按他造當事人之人數附繕本）「切勿逕送上級法院」。
中　　華　　民　　國　　96　　年　　10　　月　　16　　日
　　　　　　　　　　　　　　　　　　　書記官  馬蕙梅
附錄本件判決論罪科刑法條：
毒品危害防制條例第4 條第1 項
製造、運輸、販賣第一級毒品者，處死刑或無期徒刑；處無期徒
刑者，得併科新台幣1,000 萬元以下罰金。
毒品危害防制條例第10條
施用第一級毒品者，處 6 月以上 5 年以下有期徒刑。
施用第二級毒品者，處 3 年以下有期徒刑。
